【裁判字號】    99,交抗,1033
【裁判日期】    990408
【裁判案由】    違反道路交通管理處罰條例
【裁判全文】
臺灣高等法院交通事件裁定           99年度交抗字第1033號
抗  告  人
即受處分人  甲○○
上列抗告人因違反道路交通管理處罰條例案件，不服臺灣板橋地
方法院，中華民國九十九年一月十四日所為裁定（九十八年度交
聲字第三二四二號），提起抗告，本院裁定如下：
    主  文
原裁定撤銷，發回臺灣板橋地方法院。
    理  由
一、原審裁定意旨略以：本件抗告人即受處分人甲○○於民國九
    十八年二月二十六日上午十一時四十七分許，駕駛車號００
    九─ＹＢ號營業小客車，行經臺北縣林口鄉臺六一線十八公
    里處之限速八十公里路段，以時速九十四公里（超速十四公
    里）之速度行駛，經原舉發機關執勤警員使用移動式雷達測
    速照相儀器測得抗告人超速行駛及照相存證，並填製北縣警
    交大字第ＣＧ0000000號舉發通知單逕行舉發之事實
    ，有臺北縣政府警察局九十八年三月十九日北縣警交大字第
    ＣＧ0000000號舉發違反道路交通管理事件通知單、
    臺北市交通事件裁決所九十八年六月十日北市裁罰字第裁二
    二─ＣＧ0000000號違反道路交通管理事件裁決書各
    一件附卷可稽，並據臺北縣政府警察局九十八年五月二十日
    北縣警交字第０九八００六五五五九號函釋明確，是受處分
    人甲○○上開駕車超速之違規行為，應堪認定，因認原處分
    機關依道路交通管理處罰條例第三十三條第一項第一款之規
    定，裁處異議人罰鍰三千元，雖無不合，惟原處分機關漏未
    依該條例第六十三條第一項第一款之規定，並記受處分人違
    規點數一點，則該裁決自於法不合，因認受處分人之異議雖
    無理由，惟原處分既有上開可議之處，自應由原審法院將原
    處分撤銷，改裁罰受處分人甲○○駕駛汽車行駛快速公路，
    速度超過規定最高速限（未滿二十公里），處罰鍰新臺幣三
    千元，並記違規點數一點等語。
二、抗告意旨略以：本件原臺灣高等法院九十九年交抗字第二五
    號交通事件裁定發回意旨，認受處分人於行經該路線時被一
    藍色貨車（無裝設閃光燈、警鳴器；而車身並無漆有某某機
    關某某車字樣）架設三角架照相逕行舉發超速；且車上人員
    並無穿著警察制服，原審並未就此命抗告人提供該藍色貨車
    之車牌號碼以供查證，抑或詢問公路單位該處附近是否有架
    設固定式攝影機，調取事發當時附近之錄攝影像，以明當時
    是否有抗告人所指陳之藍色貨車出入該處，要屬速斷，原審
    竟未依前揭發回裁定傳喚受處分人以提供相關車號即逕以為
    相同之裁定，而一般駕駛人在見到警車時都會放慢速度為常
    理，故警員若係合法取締，受處分人即無此裁罰，縱有遭裁
    罰，也不會異議，但受處分人以駕駛計程車為業，一時疏忽
    違反道路交通管理處罰條例，並非此裁罰而已，如果不公不
    義，受處分人頂多是罰錢而已，但受處分人於上開時間、地
    點，確實被一部藍色貨車駕設三角架照相逕行舉發超速，該
    車並無裝置閃光燈、警鳴器，且車身並無油漆機關名稱字樣
    ，車上人員亦無穿著警察制服，與警察執權行使法等之規定
    不符，現提供該車號為ＧＰ─八二一七號藍色ＴＯＹＯＴＡ
    廂型車，係因該車違法取締，本案實係因警員基於績效壓力
    導致等語。
三、經查：
（一）本院九十九年交抗字第二五號交通事件裁定發回意旨，認
      原審應傳喚受處分人以查明是否有受處分人抗告意旨所載
      「於行經該路線時被一藍色貨車（無裝設閃光燈、警鳴器
      ；而車身並無漆有某某機關某某車字樣）架設三角架照相
      逕行舉發超速；且車上人員並無穿著警察制服」之情形，
      原審並未調查即以相同理由逕予裁處受處分人抗告前原審
      裁處之主文即「駕駛汽車行駛快速公路，速度超過規定最
      高速限（未滿二十公里），處罰鍰新臺幣三千元，並記違
      規點數一點」，要屬速斷。
（二）依受處分人甲○○於抗告狀所提供上開「車號ＧＰ─八二
      一七號」查詢之結果，發現該車之車主確係「臺北縣政府
      警察局」，雖臺北縣政府警察局以九十八年五月二十日北
      縣警交字第０九八００六五五五九號函釋記載「舉發採用
      移動測速照相儀器，由執勤人員穿著警察制服，依法蒐證
      」、「執勤時係使用警用偵防車，並於車門噴臺北縣政府
      警察局」，惟此與受處分人甲○○抗告內容所述相異甚大
      ，原審應傳喚該案舉發警員即臺北縣政府警察局警員巫進
      龍，並命其提出當日執勤時是否係駕駛「車號ＧＰ─八二
      一七號」自用小客車，該車是否有於車門噴臺北縣政府警
      察局之照片，暨該警員於舉發時著警察制服，以就抗告內
      容所示是否係遭「藍色貨車（無裝設閃光燈、警鳴器；而
      車身並無漆有某某機關某某車字樣）架設三角架照相逕行
      舉發超速；且車上人員並無穿著警察制服」等各點釐清。
四、綜上所述，是受處分人指摘原審裁定未盡調查，以究明事實
    真相，因而指摘原審裁定不當，請求撤銷原審裁定，為有理
    由。原審裁定既有上揭可議之處，自無可維持，應由本院撤
    銷發回原審法院更為裁定。
據上論結，應依道路交通案件處理辦法第二十六條，刑事訴訟法
第四百十三條，裁定如主文。
中    華    民    國    99    年    4     月    8     日
                  刑事第十八庭審判長法  官  吳鴻章
                                    法  官  周政達
                                    法  官  曾淑華
以上正本證明與原本無異。
不得再抗告。
                                    書記官  王增華
中    華    民    國    99    年    4     月    9     日

司法院資訊處製作；財團法人民間司法改革基金會備份。
